【裁判字號】    89,上訴,4105
【裁判日期】    890518
【裁判案由】    懲治走私條例
【裁判全文】
臺灣高等法院刑事判決                          八十九年度上訴字第四一○五號
    上  訴  人
    即  被  告  甲○○
    選任辯護人  楊俊雄
右上訴人即被告因違反懲治走私條例案件，不服臺灣基隆地方法院八十八年度訴字第
四○九號，中華民國八十九年五月十八日第一審判決（起訴案號：臺灣基隆地方法院
檢察署八十八年度偵字第三一一七號、第四○九七號）提起上訴，本院判決如左：
    主  文
上訴駁回。
    事實及理由
一、本案經本院審理結果，除第一審判決書事實欄第一項第二行及理由欄第二項第十
    三、十四行記載「於八十六年四月十四日執行完畢」應更正為「於八十六年六月
    二十八日執行完畢」外，認第一審判決對上訴人即被告甲○○（下稱被告）共同
    私運管制物品進口逾公告數額，累犯，處有期徒刑八月，認事用法及量刑核無不
    當，應予維持，並引用第一審判決書記載之事實、證據及理由。
二、被告上訴意旨略以：渠僅幫忙搬魚貨，渠看到不是魚貨就不搬了，渠只是有幫忙
    搬貨，但不知道所搬的除魚貨外，還有洋菸等私貨，渠只是出海捕魚，沒有參加
    走私，並請求輕判云云。
三、惟查：
（一）被告於八十八年五月十日調查局調查時供稱：「大約二天前，新裕發六十八號
      漁船在外海時，有一艘大船靠近我們，船長李文新就叫我們從該船上搬了這些
      私貨到新裕發六十八號漁船上，但我們只是聽船長命令做事．．．（此趟出海
      酬勞若干？何人支付？）照原約定是將魚貨售出後，將售魚所得分成二份，一
      份給船主，另一份分成八．五小份，船長二小份，輪機長一．五小份，五名船
      員一人一小份，而分錢都是由船長分。（船上有私貨時如何付酬？）如果有私
      貨時，船長會主動多給一些錢。」等語（見第三一一七號偵查卷第十七頁正、
      反面），被告於同日檢察官偵查時供稱：「（被查獲之物何時？何地搬上漁船
      ？）二、三天前在公海上，船長叫我們從另一艘船搬過船的，那一艘船從那邊
      丟過來，船長就叫我們放到船艙裡，我們就放進船艙裡。」等語（見前引偵查
      卷第二十一頁反面），核與同案共犯即船長李文新於八十八年五月十日調查局
      調查、同年七月六日檢察官偵查時供稱：「今（八十八）年五月七日晚上，有
      一條不名國籍約三百噸的船靠近我們，該船上一名操國語之男子向我表示因該
      船漏水，無法正常航行，要求將該船上之貨物搬運至新裕發六十八號船上，由
      我將該批貨物運回野柳港，交給綽號「阿忠」之男子，並給我新台幣四十萬元
      之酬勞，我因為此次航行收獲不佳，遂同意該男子之要求，將貴站人員查獲之
      洋煙及農畜產品載回野柳港。．．．原本打算取得該四十萬元後，扣除該次出
      海成本，再來討論分配問題，當時並未談妥如何分配。」、「因漁貨不佳，一
      時貪心才答應他們將漁獲載回，我原不知裡面是什麼東西，但他們說是農產品
      ，但我知道裡面有一些私貨。」等語（見第四○九七號偵查卷第五頁正、反面
      、第四十一頁反面），及同案共犯蔡明通於八十八年五月十日調查局調查、同
      年七月六日檢察官偵查時供稱：「（該批夾藏有走私品之物品，是否即係你前
      稱之自行打撈之漁獲，該走私品係於何地製造？）不是我們捕獲的，是前述在
      夜間與新裕發六十八號接近之船隻接駁過來的。（你此次出海可以獲若干酬勞
      ？由何人支付？）依慣例，船員可以分得每趟出海收穫的一份，由船長支付。
      」、「我承認有走私香煙、香菇、金針，其他的東西我不知道。」等語（見前
      引偵查卷第八頁反面、四十頁反面），及同案共犯林朝來八十八年五月十日於
      調查局調查時供稱：「李文新要船員幫忙將洋煙及香菇搬到新裕發六十八號漁
      船上。」等語（見第三一一七號偵查卷第十四頁反面），就新裕發六十八號漁
      船確有自不明國籍、船號之船舶，接駁香菇、金針、豬蹄筋、豬腸、龍腸及香
      煙等走私物品，並由新裕發六十八號漁船船長李文新指揮船員即被告、蔡明通
      、陳進宏、林朝來、邱敏龍等人搬運至新裕發六十八號漁船船艙內，並可自載
      運該走私物品之收益，由共犯即船長李文新依比例分配等情，均相符合，足證
      被告確有搬運上開走私貨品之事實，要無疑義，被告辯稱渠僅幫忙搬魚貨，渠
      看到不是魚貨就不搬了云云，顯係卸責之詞，不足採信。
（二）另參以被告於本院九十年二月六日審理時供稱：「（你做船員多久？）以前五
      、六年，最近三、四年。」等語，是則依被告擔任船員近十年之經驗，對於在
      公海上自他船卸載入艙者究否魚貨，自屬至為熟稔，況本件所查扣之香菇、金
      針、香煙等走私物品係屬乾貨，其包裝之方式與每包之重量自與魚貨迥異，被
      告自不難查知，其知該等貨品非魚貨而仍搬運之，益證被告前述渠不知所搬者
      有洋菸等私貨之所辯，要屬事後飾卸之詞，無足採信。
（三）此外，所查扣之走私物品（包括豬蹄筋一四○箱、豬腸一四八箱、魚貨內包龍
      腸一九五○箱、香菇八十四箱、金針二十七箱等）原產地均係中國大陸，此有
      上開走私物品收據、財政部關稅總局八十八年五月二十八日台總局鑑字第八八
      一○三六二二號函各一紙附卷可稽（見第四○九七號偵查卷第十四至十七頁）
      ，另查扣之洋煙（包括Ｍｉｌｄ  Ｓｅｖｅｎ六萬一千包、Ｄａｖｉｄｏｆｆ
      十二萬五千五百包）係屬未稅洋煙，此亦有查獲違反台灣省內菸酒專賣暫行條
      例案件扣押物品表一紙在卷可按，被告走私犯行至堪認定。
（四）共犯李文新雖迭稱此次載運私貨進港船員原本均不同意，是其個人堅持要做云
      云，然查被告及共犯陳進宏於八十八年五月十日調查局調查時即供稱：「（船
      上有私貨時如何付酬？）如果有私貨時，船長會主動多給一些錢。」等語（見
      第三一一七號偵查卷第十七頁反面）；再者，姑不論本件被告及其他共犯均有
      共同搬運私貨之行為業如前述，即以本件查扣之走私貨品觀之，該等私貨計有
豬蹄筋一四○箱、豬腸一四八箱、魚貨內包龍腸一九五○箱、香菇八十四箱、
      金針二十七箱、洋煙Ｍｉｌｄ  Ｓｅｖｅｎ六萬一千包、Ｄａｖｉｄｏｆｆ十
      二萬五千五百包，其數量至夥；衡情，果無其他船員之同意或配合，以船長即
      共犯李文新一人之力，定無法順利將該等私貨自他船卸載至新裕發六十八號漁
      船上，果非船長即共犯李文新事先已徵得其他船員之同意並願與配合，船長即
      共犯李文新亦不致願冒船員中有人不同意而抗拒之風險而載運私貨，在在足證
      共犯李文新此部分所供，要屬迴護被告之詞，自亦不足採信。
（五）本件被告明知其所搬運之物品係走私物品，而搬運該等走私物品，並將之置於
      新裕發六十八號漁船船艙內，業經本院參酌各該共犯船長李文新、船員蔡明通
      、林朝來等之供述，以及本件查扣之私貨之數量等一切情狀，認定如前，事證
      至為明確，被告具狀聲請傳喚證人羅清芳、李文新欲供為其並非伺機搬運私貨
      而停留在船上及其於知悉是走私物品後即未再幫忙等情，核無必要。另被告曾
      於八十六年間因犯賭博罪，經臺灣士林地方法院判處有期徒刑六月，如易科罰
      金以三百元折算一日確定，並於八十六年六月二十八日執行完畢，此有本院被
      告全國前案紀錄表附卷可稽，其於五年內再犯有期徒刑以上之罪，為累犯，原
      審諭知被告有期徒刑八月，核無不當；另如前述，本件被告因甫於八十六年間
      受有期徒刑執行完畢，是其顯不合於諭知緩刑之要件，原審因之就本件被告部
      分，未諭知緩刑，亦無不當，均附此敘明。
（六）另查被告係於東經一二二度四十分、北緯二十八度附近接駁走私物品，業據共
      犯李文新供陳明確（見第四○九七號偵查卷第三頁反面），而該海域並未在我
      國領海內，且北緯二十七度、東經一二二度三十分海域距基隆市彭佳嶼約八十
      五浬；北緯二十七度、東經一二三度海域，距宜蘭縣釣魚台之黃尾嶼約七十四
      浬，依據中華民國領海及鄰接區法第三條、第十四條及中華民國專屬經濟海域
      及大陸礁層法第二條規定，上述海域均在我國十二浬及二十四浬鄰接區範圍外
      ，但在我國二百浬專屬經濟海域內。另依一九八二聯合國海洋法公約第八十六
      條有關公海規定的適用，不包括在國家的專屬經濟海域、領海或內水或群島國
      的群島水域內的全部海域，故公海的規定不適用上開海域，此有內政部警政署
      水上警察局（八八）水警警字第三二三二三號函、內政部八十九年四月二十六
      日台（八九）內地字第八九七二六○六號函附卷足參（見原審卷第五十、一二
      二頁），被告雖於我國領海外即上開公海海域接駁走私物品，惟參諸上開函示
      ，該海域係屬我國經濟海域之範圍，並無公海相關規定之適用，而應適用我國
      懲治走私條例之規定，亦此敘明。
四、綜上所述，被告上訴意旨所陳，於法均無可採，其執此上訴意旨，指摘原判決不
    當，求予撤銷改判，為無理由，應予駁回。
據上論斷，應依刑事訴訟法第三百七十三條、第三百六十八條，判決如主文。
本案經檢察官覃正祥到庭執行職務。
中    華    民    國      九十    年      二        月      二十      日
                              臺灣高等法院刑事第十庭
                                    審判長法  官  溫  耀  源
                                          法  官  何  菁  莪
                                          法  官  林  銓  正
右正本證明與原本無異。
如不服本判決應於收受送達後十日內向本院提出上訴書狀，其未敘述上訴之理由者並
得於提起上訴後十日內向本院補提理由書（均須按他造當事人之人數附繕本）。
                        書記官  吳  美  貞
中    華    民    國      九十    年      二        月      二十二    日
本判決論罪科刑法條全文
懲治走私條例第二條第一項
私運管制物品進口、出口逾公告數額者，處七年以下有期徒刑，得併科新台幣二十萬
元以下罰。
以犯前項之罪為常業者，處三年以上十年以下有期徒刑，得併科新臺幣三十萬元以下
罰金。
第一項之未遂犯罰之。
第一項所稱管制物品及其數額，由行政院公告之。


司法院資訊處製作；財團法人民間司法改革基金會備份。
